# 子公司少数股东单方面减资，母公司及合并报表的处理，陈版

提问人：呼叫帮助 时间：2010-03-11 12:18:29
本公司系A公司的母公司。A公司原注册资本、实收资本均为 1000 万元， 2008 年末A公司股东权益 1200 万元（资本 1000 万元、盈余公积 150 万元，未分配利润 50 万元）。本公司原持有A公司70%的股权（账面长期投资为 700 万元），其他 300 万元股权系少数股东持有。 2009 年 6 月 30 日，A公司减资 300 万元，但只是少数股东单方面减资 300 万元。根据决议和有关协议约定，减资时少数股东仅收回原出资 300 万元（假设所有变更法律手续均于 6 月 30 日完成）。 2009 年1-6月，A公司实现净利润 100 万元。 请问： 2009 年 6 月 30日，母公司（本公司）是否进行帐务处理？如何处理？ 合并报表对少数股东放弃的以前年度累计权益、当年收益又该如何处置？

回答人：chenyiwei
回复 楼主 呼叫帮助 的帖子母公司个别报表层面：因为对子公司长期股权投资采用成本法核算，而本次减资是少数股东单方面行为，本公司对该子公司的投资成本并未发生变化，所以不作帐务处理。 合并报表层面：比照收购少数股权进行处理，于 2009 年 6 月 30日，少数股东所放弃的权益（ 1300 万的30%，即 390 万）与其所收回的投资 300 万元之间的差额 90 万元，在合并报表上作增加资本公积处理。 2009 年 1 月 1 日至 6 月 30 日期间该子公司所获得净利润 100 万的30%，在 2009 年度合并利润表上仍作为“少数股东损益”列示。
2009 年下半年该子公司产生的利润不再归属于少数股东。

回答人：chenyiwei
回复 藤椅 aharzcw 的帖子合并报表时调整资本公积的金额与上面“呼叫帮助”所举例子相比，变为 30 万（＝ 390 万－ 360 万）。 相当于在合并报表层面编制如下会计分录：
借：少数股东权益 390 万 贷：现金 360 万 贷：资本公积 30 万。

回答人：chenyiwei
回复 地板 zhouxianhong 的帖子我前面讲到的“借：少数股东权益 390 万 贷：现金 360 万 贷：资本公积 30 万”是为了便于理解，假设直接在合并层面编制会计分录会对合并报表产生什么影响。你说的应该是合并前对子公司做模拟权益法核算情况下的合并程序，两者并不矛盾。你的权益法模拟调整分录应该是合理的。